最高法院民事裁定　　　　　　　九十四年度台抗字第二五八號
　　再 抗告 人　甲○○
　　代　理　人　田振慶律師
　　　　　　　　吳彥鋒律師
　　　　　　　　楊偉奇律師
上列再抗告人因與相對人法務部行政執行署板橋行政執行處間聲
請拘提管收事件，對於中華民國九十三年十一月十日臺灣高等法
院裁定（九十三年度抗更(一)字第二一號），提起再抗告，本院裁
定如下：
    主  文
再抗告駁回。
再抗告程序費用由再抗告人負擔。
    理  由
按對於抗告法院之裁定再為抗告，僅得以其適用法規顯有錯誤為
理由，並經原法院之許可，且該許可以原裁定所涉及之法律見解
具有原則上之重要性者為限，民事訴訟法第四百八十六條第四項
、第五項定有明文。所謂「適用法規顯有錯誤」，係指裁判所適
用之法規顯然不合於法律規定，或顯然違反現尚有效之解釋、判
例之情形而言。至所稱「原則上之重要性」，則指該事件涉及之
法律問題意義重大，而有加以闡釋之必要，並非以其對該訴訟當
事人之勝敗有無決定性之影響為斷。
次查本件相對人以助東國際實業股份有限公司（下稱助東公司）
滯納民國八十五年度營利事業所得稅新台幣二百三十九萬五千餘
元，斯時再抗告人為該公司之負責人，經伊發函通知繳納上述滯
納稅款，未予繳納，且無正當理由不到場，乃又發函命其報告助
東公司一年內應供強制執行之財產狀況，仍未遵期報告，再次發
函命限期履行或提供擔保，亦不予理會等情，乃向台灣板橋地方
法院（下稱板橋地院）聲請拘提、管收再抗告人，板橋地院裁定
予以准許。再抗告人不服，執伊已非助東公司負責人，板橋地院
裁定不符拘提、管收之要件及適當性，有悖於憲法保障人身自由
之精神云云，對板橋地院裁定提起抗告。原法院以：按「義務人
有下列情形之一者，得命其提供相當擔保，限期履行，並得限制
其住居：…３、就應供強制執行之財產有隱匿或處分之情事者。
…５、經命其報告財產狀況，不為報告或為虛偽之報告者。…」
、「義務人逾前項限期仍不履行，亦不提供擔保者，行政執行處
得聲請該管法院裁定拘提、管收之。」，為行政執行法第十七條
第一項第三款、第五款及第二項所明定。又關於義務人拘提、管
收及應負義務之規定，於公司或其他法人之負責人亦適用之，同
法第二十四條第四款復定有明文。而依公司法第八條第一項規定
，股份有限公司之董事為公司之負責人。查本件再抗告人自承助
東公司係於八十一年十一月成立，原由李明總擔任負責人，八十
四年九月間伊因投資而被選為董事長並連任，迄九十二年八月二
十六日改選柯俊良擔任董事長無誤，且依助東公司之基本資料及
公司董事、監察人名單記載，再抗告人確從八十四年九月起擔任
該公司代表人，直至九十二年八月二十六日為止。本件相對人於
九十年六月十九日分案執行之稅款乃助東公司八十五年度營利事
業所得稅，相對人於九十二年七月十六日發給再抗告人之通知，
其主旨載明：「甲○○應於本命令送達翌日起十日內，至本處據
實報告陳報日前一年內應供強制執行之財產狀況，如不為報告，
或為虛偽之報告，將依法聲請拘提、管收」字樣，並說明係「依
行政執行法第十四條、第十七條第一項第五款、第二項、第二十
四條規定辦理」。九十三年五月十二日行政執行官詢問時，再抗
告人亦稱「由律師、會計師建議我變更負責人，就可規避繳納稅
金之責任。我有看到執行處貼在我家門口之招領郵件通知，但我
有問過律師後，認為不重要，所以不去理它」等語，足認再抗告
人於九十二年八月二十六日由助東公司之董事長變更為董事，係
為逃避法定之納稅義務及免受拘提、管收。再抗告人既於八十五
年間擔任助東公司董事長，對該課稅期間公司之資金流向應知之
甚明，經相對人多次通知繳納稅款、報告公司財務況或提供擔保
，竟不予理會，則相對人除拘提、管收再抗告人外，已無其他執
行方法足以達到執行目的，並未逾達成執行目的之必要限度，符
合行政執行法第三條規定之比例原則，板橋地院裁定予以准許，
尚無不合等詞，因而維持板橋地院之裁定，駁回再抗告人之抗告
。再抗告人對原法院裁定提起再抗告，雖以其適用法規顯有錯誤
為由，惟核其再抗告狀所載理由，無非謂相對人未踐行先命義務
人報告財產狀況，於義務人不為報告或為虛偽報告後，再依行政
執行法第十七條第一項規定，命義務人提供相當擔保，限期履行
，逾期仍不履行，始向法院聲請裁定拘提管收之法定程序；其遽
予聲請法院裁定對伊拘提管收，與行政執行法第三條規定意旨有
違，適用同法第十七條之過程顯有錯誤云云。經查相對人曾踐行
前開通知，有其執行命令及送達回執可稽（見板橋地院卷第八頁
至第十二頁）。而依行政執行法第二十六條準用強制執行法第二
十五條第二項及第三項規定，關於債務人拘提、管收、限制住居
及應負義務之規定，於法人之負責人亦適用之。前開負責人於喪
失資格或解任前，具有報告之義務或拘提、管收、限制住居之原
因者，在喪失資格或解任後，於執行必要範圍內，仍得命其報告
或予拘提、管收、限制住居。本件再抗告人於八十四年九月至九
十二年八月二十六日間，擔任助東公司董事長，已如前述。相對
人於九十二年七月十六日命其報告應供強制執行之財產狀況時，
尚未喪失該公司負責人之資格。則原裁定說明本件拘提管收未逾
必要限度，符合行政執行法第三條規定之比例原則，並無不合。
依首開說明，自無再抗告人所稱適用法規顯有錯誤之情事。再抗
告論旨，執以指摘原裁定不當，求予廢棄，非有理由。
據上論結，本件再抗告為無理由。依行政執行法第十七條第三項
，民事訴訟法第四百九十五條之一第二項、第四百八十一條、第
四百四十九條第一項、第九十五條、第七十八條，裁定如主文。
中　　華　　民　　國　九十四　年　　三　　月　三十一　日
                      最高法院民事第二庭
                          審判長法官  蕭　亨　國
                                法官  楊　鼎　章
                                法官  陳　淑　敏
                                法官  謝　正　勝
                                法官  劉　福　來
      本件正本證明與原本無異
                                      書  記  官
中　　華　　民　　國　九十四　年　　四　　月　 十三 　日
                                                      Ｑ
